---
title: "ANALIZA ŠTEVILA ZAKONSKIH RAZVEZ V SLOVENIJI"
author: "Marina Sirk"
output:
  pdf_document:
    includes:
      in_header: lib/styles.sty
    latex_engine: xelatex
  html_document: default
---

```{r setup, echo=FALSE, results='hide', message=FALSE, warning=FALSE}

#source("fontconfig.r", encoding = "UTF-8")

source("lib/libraries.r", encoding = "UTF-8")
```

# Izbira teme

V projektu bom analizirala podatke razvez zakonskih zvez od leta 2008 do 2014 glede na regije.Podatke sem dobila s Statističnega urada RS. Prva tabela (v obliki CSV) vsebuje podatke o trajanju zakonske zveze, druga tabela (v obliki HTML) pa o številu vzdrževanih otrok.
Moj cilj je ugotoviti, kako na razveze vpliva trajanje zakonskih zvez in število otrok ter kje so ločitve najpogostejše.

***

# Obdelava, uvoz in čiščenje podatkov

```{r uvoz, echo=FALSE, results='hide', message=FALSE}
source("uvoz/uvoz.r", encoding = "UTF-8")
```

Uvozila sem podatke o občinah v obliki CSV in HTML s statističnega urada. Poglejmo si začetka obeh uvoženih razpredelnic.

```{r razpredelnice, echo=FALSE}
kable(head(razveze1))
kable(head(razveze2))
```

Tabeli imata štiri stolpce. Število razvez je v obeh razdeljeno glede na regije in leto, v prvi je odvisno še od trajanja zakonske zveze, v drugi pa od števila otrok.

* Regij je dvanajst, in sicer: Pomurska, Podravska, Koroška, Savinjska, Zasavska, Spodnjeposavska, Jugovzhodna Slovenija, Osrednjeslovenska, Gorenjska, Notranjsko-kraška, Goriška, Obalno-kraška. Ta spremenljivka je imenska.

* Število razvez je šteto od leta 2008 do vključno leta 2014 in je številska spremenljivka.

* Trajanje zakonske zveze je razdeljeno na deset obdobij; do 1 leta, 1 leto, 2 leti, 3 leta, 4 leta, 5-9 let, 10-14 let, 15-19 let, 20-24 let in 25 ali več let. To je urejenostna spremenljivka.

* Število otrok pa je razdeljeno na 5 razdelkov; brez otrok, eden, dva, trije, štirje ali več. Tudi ta spremenljivka je urejenostna.

* Zadnji stolpec je pri obeh tabelah število razvez in je številska spremenljivka.

Prva tabela ima 840 podatkov, druga pa 420.

Da sem dobila obe tabeli v tidy obliki, sem morala najprej vsa prazna mesta v tabeli zapolniti. To sem naredila tako da sem najprej v prvem stolpcu kopirala manjkajoče vrednosti, enako sem naredila še za drugi stolpec. Nato pa sem izbrisala tiste vrstice, ki niso imele nobene vrednosti v zadnjem stolpcu.

***

# Analiza in vizualizacija podatkov

```{r vizualizacija, echo=FALSE, results='hide', message=FALSE}
source("vizualizacija/vizualizacija.r", encoding = "UTF-8")
```

Najprej si oglejmo graf \ref{fig:graf1}, ki prikazuje število ločitev v odstotkih v različnih regijah.

```{r graf1, echo=FALSE, fig.align='center', fig.cap='Graf števila razvez glede na regije'}
ggplot(vsota, aes(x=REGIJE, y=ODSTOTKI, fill=ODSTOTKI)) + geom_bar(stat = "identity")
```

Vidimo, da je največ ločitev v Osrednjeslovenski regiji, kar pa je bilo pričakovano, glede na to, da je tam največ prebivalcev. Te podatke sem prikazala še na naslednji sliki \ref{fig:zemljevid} v obliki zemljevida.

```{r zemljevid, echo=FALSE, fig.align='center', fig.cap='Zemljevid porazdelitve razvez po regijah'}
vsota.zemljevid
```


Oglejmo si še dva grafa.

* Graf \ref{fig:graf2} prikazuje porazdelitev števila razvez glede na trajanje zakonske zveze.

```{r graf2, echo=FALSE, fig.align='center', fig.cap='Graf števila razvez glede na trajanje zakonske zveze'}
ggplot(trajanje, aes(x=ST.LET, y=ODSTOTKI, fill=ODSTOTKI)) + geom_bar(stat = "identity") +
  scale_fill_gradient(low="springgreen4", high="springgreen")
```

Z grafa lahko razberemo, da se največ ločitev zgodi po 25 letih skupnega življenja. Zdi se mi precej nenavadno, da se par odloči raziti po tolikih skupnih letih. Morda je razlog naveličanost eden drugega ali pa zaradi otrok vztrajajo pri zvezi, nato pa se ločijo, ko ti odrastejo. Prav gotovo pa vpliva na rezultat tudi to, da je porok vedno manj, zato je manj ločitev pri krajšem trajanju zveze.

Druge najpogostejše ločitve pa so v obdobju od 5 do 9 let trajanja zakonske zveze. To dejstvo se mi zdi kar smiselno, saj po približno 5 letih zares spoznaš svojega partnerja in se odločiš o vztrajanju v zakonski zvezi.
* Graf \ref{fig:graf3} pa prikazuje število ločitev glede na število otrok.

```{r graf3, echo=FALSE, fig.align='center', fig.cap='Graf števila razvez glede na število otrok'}
ggplot(otroci, aes(x=ST.OTROK, y=ODSTOTKI, fill=ODSTOTKI)) + geom_bar(stat = "identity") +
  scale_fill_gradient(low="deeppink4", high="deeppink")
```

Kot lahko vidimo, je največ ločitev v družinah brez otrok, sledijo družine enim otrokom,  dvemi, tremi in tako naprej. Iz tega lahko sklepam, da se verjetnost za ločitev zmanjšuje z naraščanjem števila otrok.

***

# Napredna analiza podatkov

```{r analiza, echo=FALSE}
source("analiza/analiza.r", encoding = "UTF-8")
```

Slika \ref{fig:graf} prikazuje kako se število razvez spreminja z leti. Uporabila sem metodo najmanjših kvadratov, da sem prikazala gibanje števila ločitev. Opazimo, da število razvez sicer še vedno narašča, vendar vedno manj. Seveda ne gre zanemariti dejstva, da je tudi porok vedno manj in posledično manj ločitev.



***