---
title: "ANALIZA ŠTEVILA ZAKONSKIH ZVEZ V SLOVENIJI"
author: "Marina Sirk"
output:
  pdf_document:
    latex_engine: xelatex
    includes:
      in_header: lib/styles.sty
---

```{r setup, echo=FALSE, results='hide', message=FALSE}

#source("fontconfig.r", encoding = "UTF-8")

source("lib/libraries.r", encoding = "UTF-8")
```

# Izbira teme

V projektu bom analizirala podatke razvez zakonskih zvez od leta 2008 do 2014 glede na regije.Podatke sem dobila s Statističnega urada RS. Prva tabela (v obliki CSV) vsebuje podatke o trajanju zakonske zveze, druga tabela (v obliki HTML) pa o številu vzdrževanih otrok.
Moj cilj je ugotoviti, kako na razveze vpliva trajanje zakonskih zvez in število otrok ter kje so ločitve najpogostejše.

***

# Obdelava, uvoz in čiščenje podatkov

```{r uvoz, echo=FALSE, results='hide', message=FALSE}
source("uvoz/uvoz.r", encoding = "UTF-8")
```

Uvozila sem podatke o občinah v obliki CSV in HTML s statističnega urada. Poglejmo si začetka obeh uvoženih razpredelnic.

```{r razpredelnice, echo=FALSE}
head(razveze1)
head(razveze2)
```

Tabeli imata štiri stolpce. Število razvez je v obeh razdeljeno glede na regije in leto, v prvi je odvisno še od trajanja zakonske zveze, v drugi pa od števila otrok.

Regij je dvanajst, in sicer: Pomurska, Podravska, Koroška, Savinjska, Zasavska, Spodnjeposavska, Jugovzhodna Slovenija,
Osrednjeslovenska, Gorenjska, Notranjsko-kraška, Goriška, Obalno-kraška.

Trajanje zakonske zveze je razdeljeno na deset obdobij; do 1 leta, 1 leto, 2 leti, 3 leta, 4 leta, 5-9 let, 10-14 let, 15-19 let, 20-24 let in 25 ali več let.

Število otrok pa je razdeljeno na 5 razdelkov; brez otrok, eden, dva, trije, štirje ali več.

Oglejmo si še dva grafa.

Prvi graf \ref{fig:graf1} prikazuje porazdelitev števila razvez glede na trajanje zakonske zveze.

```{r graf1, echo=FALSE, fig.align='center', fig.cap='Graf števila razvez glede na trajanje zakonske zveze'}
ggplot(trajanje, aes(x=st.let, y=odstotki)) + geom_point()
```

Drugi graf \ref{fig:graf2} pa prikazuje število ločitev glede na število otrok.
```{r graf2, echo=FALSE, fig.align='center', fig.cap='Graf števila razvez glede na število otrok'}
ggplot(trajanje, aes(x=st.let, y=odstotki)) + geom_point()
```
